【裁判字號】    95,交抗,57
【裁判日期】    950515
【裁判案由】    聲明異議
【裁判全文】
臺灣高等法院高雄分院刑事裁定          95年度交抗字第57號
抗告人即
受處分人    甲○○
代理人      林岡輝律師
上列抗告人因聲明異議案件，不服臺灣高雄地方法院中華民國95
年3 月31日裁定（95年度交聲字第47號），提起抗告，本院裁定
如下：
    主  文
抗告駁回。
    理  由
一、本件經本院審理結果，認第一審裁定認事、用法均無違誤，
    應予維持，並引用第一審裁定之事實、理由及證據（如附件
    裁定書）。
二、抗告意旨略以：本件涉及抗告人是否吊銷駕駛執照，終身禁
    考之重大不利益，請鈞院傳訊證人陳敏珠及勘驗抗告人於台
    灣高雄地方法院檢察署94年度核退偵字第536 號偵查案件之
    偵訊光諜，並開調查庭以便抗告人能協同代理人到庭充份陳
    述意見，又新修正之道路交通管理處罰條例對類似本件情形
    ，已修法從輕處罰，本件應有適用新法之機會 (如附件補充
    理由狀)， 為此提起抗告，請求撤銷原裁定，發回台灣高雄
    地方法院更為審理云云。
三、本院查：抗告人有違反道路交通管理處罰條例第58條第1 項
    第1 款、第62條第1 項、第67條第1 項規定之事實及證據，
    已經原裁定論述甚詳，抗告人仍執陳詞否認違規，指摘原裁
    定採證不當，尚難酌採。又抗告人請求傳訊證人陳敏珠及勘
    驗台灣高雄地方法院檢察署94年度核退偵字第536 號偵查案
    件之偵訊光諜，本院認本件事證已明，無傳訊及勘驗之必要
    。再抗告人主張：新修正之道路交通管理處罰條例第62條第
    4 項、第67條、第67條之1 對於類似本件之違規案件已從輕
    處罰，修正為1 年內不得再考領駕駛執照等語，雖屬真實，
    惟上開於94年12月28日新修正之法條尚未生效施行，本院自
    無從比較適用，準此，本件應適用現行有效之修正前道路交
    通管理處罰條例規定，至為明確，抗告意旨稱：本件應適用
    修正後之道路交通管理處罰條例云云，殊無可採。本件抗告
    ，為無理由，應予駁回。
四、據上論結，應依道路交通案件處理辦法第26條、刑事訴訟法
    第412 條，裁定如主文。
中    華    民    國    95    年    5     月    15    日
                  刑事第一庭    審判長法  官  郭雅美
                                      法  官  莊崑山
                                      法  官  范惠瑩
以上正本證明與原本無異。
不得再抗告。
中    華    民    國    95    年    5     月    16    日
                                      書記官  張明賢
附表
             臺灣高雄地方法院交通事件裁定
                                    95年度交聲字第47號
原處分機關  高雄市政府
異  議  人  甲○○
代  理  人  張宗琦律師
            鍾美馨律師
            林岡輝律師
上列異議人即受處分人因違反道路交通管理處罰條例案件，對於
高雄市政府民國95年1 月11日所為之處分（原處分：高市府交裁
字第裁32－B00000000號），聲明異議，本院裁定如下：
    主  文
異議駁回。
    理  由
一、異議意旨略以：異議人即受處分人甲○○固有於94年6 月6
    日凌晨2 時50分許，駕駛車號ZY—6661號自小客車，在高雄
    市○○路與苓雅路口，與騎乘車號VXE ─179 號機車之陳敏
    珠發生車禍，惟伊當時並不知道有發生車禍，自無肇事逃逸
    之故意。且本件被害人受傷輕微，案發後異議人亦與被害人
    已達成和解，是本件裁決卻仍吊銷異議人之駕照，顯不符比
    例原則，並有違反憲法保障人民工作權、財產權之意旨，爰
    聲請撤銷原處分云云。
二、按汽車駕駛人不依規定保持前、後車距離者，處新臺幣600
    以上1200元以下罰鍰；汽車駕駛人，駕駛汽車肇事致人受傷
    或死亡，應即採取救護或其他必要措施，並向警察機關報告
    ，不得駛離；違者吊扣其駕照3 個月至6 個月；逃逸者吊銷
    駕駛執照；而汽車駕駛人，曾依第62條第1 項之規定吊銷駕
    駛執照者，終身不得考領駕駛執照，道路交通管理處罰條例
    第58條第1 項第1 款、第62條第1 項及第67條第1 項分別定
    有明文。又上開所定駕駛汽車肇事致人受傷或死亡而逃逸者
    ，應吊銷駕駛執照，且終身不得考領駕駛執照，其目的在於
    增進行車安全，保護他人權益，以維護社會秩序，並係為維
    護車禍事故受害人生命安全、身體健康必要之公共政策，且
    在責令汽車駕駛人善盡行車安全之社會責任，屬維持社會秩
    序及增進公共利益所必要，均核與憲法第23條並無牴觸，業
    經司法院大法官會議釋字第284 號、第531 號分別解釋在案
    。職是，倘行為人果因駕駛汽車肇事、致人死傷而逃逸者，
    僅須客觀上發生交通事故，並造成人員受傷或死亡之結果，
    肇事者未留在現場盡前開法定救護義務而逃逸者，依法即應
    為吊銷駕駛執照，且終身不得考領駕駛執照之處分。
三、經查：
（一）異議人前於94年6 月6 日凌晨2 時50分許，駕駛車號ZY—
      6661號自小客車，沿高雄市○○區○○路由南往北行駛，
      途經該路與苓雅路口時，因疏未注意，未保持安全適當前
      後車距離，自後追撞陳敏珠騎乘之車號VX E—179 號輕型
      機車，致自小客車之前方保險桿與機車之後方發生碰撞，
      陳敏珠當場人車倒地並受有背部挫傷、左臂挫傷、頸部扭
      傷之傷害（過失傷害部分未據告訴），然異議人並未停留
      下車查看，旋即駕車駛離現場等情，業經目擊證人黃秋玉
      於偵查中證述：伊當時在案發地點二、三十公尺外聽到撞
      擊聲響，伊就前往查看，當時路上只有一輛機車倒地，另
      一台銀色BMW 小轎車駛離現場，沒有停車等語。且有道路
      交通事故現場圖、高雄市政府警察局交通大隊交通事故談
      話紀錄表、道路交通事故調查報告表（一）、（二）、阮
      綜合醫院94年6 月6 日診斷證明書各1 份及被告車損照片
      2 幀附卷可稽，足見異議人確有於案發時、地，行車時未
      保持安全距離，因而與被害人陳敏珠發生車禍事故，且於
      案發後未經停留現場即行離去之事實。
（二）雖異議人辯稱伊不知道有撞到被害人云云。然衡諸證人黃
      秋玉於二、三十公尺外，尚可聽見本案發生時之撞擊聲響
      ，自堪知兩車擦撞時聲音之甚為巨大，異議人辯稱其不知
      情，已難採信。復觀諸前開被告車損照片，可知異議人係
      自後追撞被害人，即由異議人之前方保險桿撞擊被害人機
      車車尾，致被害人當場人車倒地，是依該車禍時所發生之
      撞擊位置，被告顯不可能不知，其上開辯解，要屬卸責之
      詞，不足採信。
（三）又異議人於凌晨2 時10分許，在路上自後追撞被害人後，
      旋即駛離現場，事後亦未報案，若非適有路人黃秋玉記下
      異議人車牌而循線查獲異議人，本件即可能難以查獲肇事
      人，是足見被告駛離現場應係逃離之意，自有逃逸之故意
      無疑。
（四）另本件異議人所稱道路交通管理處罰條例第62條第1 項終
      身禁考駕照處分，有違反憲法保障人民工作權、生存權，
      且違反比例原則云云，業經司法院大法官作成釋字第531
      號明確表示並無違憲在案，是此部分之異議亦無理由。
四、綜上，本件原處分機關以異議人不依規定規定保持前後車距
    離及肇事致人受傷逃逸為由，裁處異議人新台幣1000元，吊
    銷駕駛執照，終身禁考等處分，有高雄市政府警察局高市警
    交字第B00000000 號舉發違反道路交通管理事件通知單、高
    雄市政府高市府交裁字第32－B00000000 號裁決書等件在卷
    可稽，而原處分機關所憑藉之事實裁決之依據，均無違法失
    當之處，異議人執詞聲明異議，為無理由，應予駁回。
五、另異議人聲請傳喚證人陳敏珠及勘驗異議人於台灣高雄地方
    法院檢察署94年度核退偵字第536 號緩起訴案件中之偵訊光
    碟，則因本案事證業已明確，其之聲請並無必要，爰駁回其
    聲請，附此敘明。
據上論斷，應依道路交通管理處罰條例第87條第2 項，道路交通
案件處理辦法第19條，裁定如主文。
中    華    民    國    95    年    3     月    31    日
                  交通法庭  法  官  林勇如
以上正本證明與原本無異。
如不服本裁定，應於收受送達後5 日內向本院提出抗告狀。
中    華    民    國    95    年    3     月    31    日
                            書記官  許雅惠


司法院資訊處製作；財團法人民間司法改革基金會備份。
